【裁判字號】    97,訴緝,236
【裁判日期】    971114
【裁判案由】    毒品危害防制條例
【裁判全文】
臺灣板橋地方法院刑事判決             97年度訴緝字第236號
公  訴  人  臺灣板橋地方法院檢察署檢察官
被      告  甲○○
上列被告因違反毒品危害防制條例案件，經檢察官提起公訴（96
年度毒偵字第9446號），被告於準備程序進行中為有罪陳述，經
告知簡式審判程序之旨，並聽取當事人之意見後，經本院合議庭
裁定由受命法官獨任進行簡式審判程序，判決如下：
    主  文
甲○○施用第一級毒品，累犯，處有期徒刑捌月。扣案之分裝杓
壹支沒收。
    事  實
一、甲○○於民國90年間，因施用第一級毒品，經臺灣臺北地方
    法院以90年度毒聲字第2604號刑事裁定送觀察、勒戒後，因
    認有繼續施用毒品之傾向，由同院以91年度毒聲字第172 號
    刑事裁定令入戒治處所施以強制戒治，於91年7 月2 日強制
    戒治執行完畢，並經臺灣臺北地方法院檢察署檢察官以該署
    92年度戒毒偵字第131 號檢察官不起訴處分書為不起訴之處
    分確定（初犯）。復因於93年1 月10日間犯施用第一級毒品
    罪，經本院以93年度訴字第828 號刑事判決判處有期徒刑七
    月確定，於94年7 月23日縮短刑期執行完畢出監（二犯，構
    成累犯）。
二、其因上開施用毒品犯行，經觀察勒戒、強制戒治，並經偵審
    程序而入監執行，已明知海洛因係經毒品危害防制條例列為
    第一級毒品，不得持有施用，惟仍不能戒除施用毒品之惡習
    ，基於施用第一級毒品海洛因之犯意，於96年11月16日為警
    採尿回溯前26小時內之某時，在其臺北縣板橋市○○街工作
    處所施用第一級毒品海洛因（三犯）。嗣於同年月15日下午
    3 時許，經警據報至其臺北縣板橋市○○街72巷13號1 樓6
    室內查獲，並扣得分裝杓一支（臺灣板橋地方法院檢察署贓
    物庫保管字號：96保年度保管字第8898號）。其於上開時間
    由警所採尿液經送檢驗結果，係呈嗎啡陽性反應，始查知上
    情。
三、案經臺北縣政府警察局海山分局報請臺灣板橋地方法院檢察
    署檢察官偵查起訴。
    理  由
一、本案被告甲○○所犯係死刑、無期徒刑或最輕本刑為三年以
    上有期徒刑以外之罪，於本院準備程序進行中，被告先就被
    訴事實為有罪之陳述，經本院告知簡式審判程序之旨，並聽
    取公訴人、被告之意見後，由本院合議庭依刑事訴訟法第27
    3 條之1 第1 項規定，裁定由受命法官獨任進行簡式審判程
    序。
二、上開犯罪事實，業據被告於本院審理中坦承不諱，而被告經
    警捕獲後所採尿液，經送台灣檢驗科技股份有限公司以酵素
    免疫分析法為初步檢驗，並以氣相層析質譜儀法為確認檢驗
    後，呈嗎啡陽性反應，有臺北縣政府警察局樹林分局毒品危
    害防制條例被移送者姓名暨代碼對照表、台灣檢驗科技股份
    有限公司濫用藥物檢驗報告（CH/2007/B0997 號）各一份在
    卷可查。查以，酵素免疫分析法屬免疫學分析原理，當其他
    藥物化學結構相近才可能引起偽陽性；氣相層析質譜儀法則
    係目前確認藥物篩檢結果時最常採用之確認方法，在良好的
    操作條件下，以氣相層析質譜儀作藥物及其代謝物之定性及
    定量分析，幾乎不會有偽陽性反應產生，行政院衛生署管制
    藥品管理局92年6 月20日管檢字第0920004713號函函述甚明
    ，是本案上開檢驗報告結果，應屬精確而堪採信。次查，海
    洛因係嗎啡經化學合成之半人工合成品，其藥（毒）性高於
    嗎啡，經吸食或注射進入人體，藉由人體代謝系統之新陳代
    謝，分解成藥（毒）性較低之嗎啡、以及含有少量6-乙醯可
    待因、可待因等雜質，而由尿液排出人體，故可於尿液中檢
    驗出嗎啡、可待因等成分等情，此有憲兵司令部79年6 月1
    日（79）鑑驗字第0273號函、80年6 月17日（80）鑑驗字第
    2815號函、法務部調查局80年3 月28日（80）發技1 字第18
    98號函、行政院衛生署管制藥品管理局以91年12月27日管檢
    字第121513號函可參。又服用海洛因後，尿液可檢出嗎啡最
    長時間，與服用劑量、服用頻率、服用方式、飲用水量之多
    寡、個人體質及代謝情況等因素有關，依個案而異。而依文
    獻Clarke's Isolation and Identification of Drugs第二
    版記述，海洛因服用後於24小時內，經由尿液排出之量可能
    達施用劑量之百分之八十，另Michael L.Smith 等人針對不
    同受試者，以注射方式給予一次劑量3 mg至12mg海洛因進行
    試驗，結果顯示注射劑量增加，可檢出嗎啡陽性反應（濃度
    遠高於或等於300ng/mL）之時間亦有延長之趨勢，而不同受
    試者可檢出嗎啡陽性反應之時間各異，平均為一至二天，惟
    部分注射12mg海洛因者，至71小時仍可檢出微量嗎啡成分，
    故服用高劑量海洛因，其尿液在72小時至96小時內，仍有檢
    出嗎啡成分之可能性等情可據（參見行政院衛生署管制藥品
    管理局94年6 月出版「濫用藥物檢驗相關解釋彙編」第15 1
    、152 頁）。依上開事證，被告確有於上開經警採尿往前回
    溯一至四天某時施用第一級毒品海洛因之犯行，洵堪認定。
三、按毒品危害防制條例於92年7 月9 日修正公布，自93年1 月
    9 日施行，其中第20條、第23條將施用毒品之刑事處遇程序
    ，區分為「初犯」及「五年內再犯」、「五年後再犯」。依
    其立法理由之說明：「初犯」，經觀察、勒戒或強制戒治後
    ，應為不起訴處分或不付審理之裁定；經觀察、勒戒或強制
    戒治執行完畢釋放後，「五年內再犯」者，因其再犯率甚高
    ，原實施之觀察、勒戒及強制戒治既已無法收其實效，爰依
    法追訴或裁定交付審理。至於經觀察、勒戒或強制戒治執行
    完畢釋放後，「五年後再犯」者，前所實施之觀察、勒戒或
    強制戒治已足以遮斷其施用毒品之毒癮，為期自新及協助其
    斷除毒癮，仍適用「初犯」規定，先經觀察、勒戒或強制戒
    治之程序。從而依修正後之規定，僅限於「初犯」及「五年
    後再犯」二種情形，始應先經觀察、勒戒或強制戒治程序。
    倘被告於五年內已再犯，經依法追訴處罰，縱其第三次（或
    第三次以上）再度施用毒品之時間，在初犯經觀察、勒戒或
    強制戒治執行完畢釋放五年以後，已不合於「五年後再犯」
    之規定，且因已於「五年內再犯」，顯見其再犯率甚高，原
    實施觀察、勒戒或強制戒治，已無法收其實效，即應依該條
    例第10條處罰（最高法院95年度第7 次刑事庭會議決議要旨
    參照）。查以，被告前於91年7 月2 日強制戒治期滿執行完
    畢後（初犯），於93年1 月間再犯施用第一級毒品罪（二犯
    ，本院93年度訴字第828 號刑事判決所載犯行）等情，有上
    開各裁定、判決及臺灣高等法院被告前案紀錄表各一份在卷
    可稽，被告於初犯經觀察勒戒執行完畢釋放五年以內為二犯
    ，並於該等犯行所判處之徒刑執行完畢後，隨即為本案三犯
    ，依上開說明，二犯、三犯皆非毒品危害防制條例第23條第
    2 項規定之「五年後再犯」之類型，應依法訴追處罰。綜上
    所述，本案事證明確，被告犯行洵堪認定，應予依法論科。
四、按海洛因係屬毒品危害防制條例第2 條第2 項第1 款規定之
    第一級毒品，是被告施用海洛因之行為，核其所為，係犯毒
    品危害防制條例第10條第1 項之施用第一級毒品罪。又被告
    為施用海洛因而持有該毒品之低度行為，應為施用之高度行
    為所吸收，不另論罪。被告有如事實欄所載之犯罪科刑暨執
    行紀錄，有臺灣高等法院被告前案紀錄表在卷可稽，其於有
    期徒刑之執行完畢後，五年以內故意再犯有期徒刑以上之本
    罪，為累犯，應依刑法第47條第1 項規定加重其刑。爰審酌
    被告前已因施用毒品犯行，經多次偵審程序並入監執行，本
    應知所惕勵，竟仍再為本案施用毒品之犯行，顯見其意志不
    堅，缺乏戒毒意志，除戕害自己身心健康外，並易導致社會
    之危險，而檢察官雖請求量處有期徒刑拾月，惟衡其智識程
    度、犯罪動機、目的、犯後態度及前次施用毒品案件所處刑
    度等一切情狀，茲量處如主文所示之刑，以示懲儆。
五、又扣案之分裝杓一支，為被告所有供其施用毒品所用之物，
    業據被告供承在卷，爰依刑法第38條第1 項第2 款之規定，
    併予宣告沒收。至扣案之沾有甲○○血跡之衛生紙二團，雖
    為被告甲○○所有而於注射海洛因後擦拭血跡所用，但非供
    施用第一級毒品海洛因所用，亦與被告施用第一級毒品犯罪
    結果無涉，爰不予宣告沒收，附此敘明。
據上論斷，應依刑事訴訟法第273 條之1 第1 項、第299 條第1
項前段，毒品危害防制條例第10條第1 項，刑法第11條前段、第
47條第1 項、第38條第1 項第2 款，判決如主文。
本案經檢察官黃佳權到庭執行職務。
中    華    民    國    97    年    11    月    14    日
                  刑事第一庭  法  官  陳世旻
以上正本證明與原本無異
如不服本判決應於送達後10日內向本院提出上訴狀
                              書記官  洪紹甄
中    華    民    國    97    年    11    月    17    日
附錄：本案論罪科刑法條
毒品危害防制條例 (民國 97 年 04 月 30 日修正)
第   10    條
施用第一級毒品者，處六月以上五年以下有期徒刑。
施用第二級毒品者，處三年以下有期徒刑。


司法院資訊處製作；財團法人民間司法改革基金會備份。
